臺灣臺中地方法院刑事判決
110年度交訴字第20號
公  訴  人  臺灣臺中地方檢察署檢察官
被      告  張軒源


上列被告因肇事逃逸罪案件，經檢察官提起公訴（109年度偵字
第10524號），本院判決如下：
    主    文
張軒源犯肇事致人傷害逃逸罪，累犯，處有期徒刑陸月，如易科
罰金，以新臺幣壹仟元折算壹日。
    犯罪事實
一、張軒源於民國109年2月14日下午2時許，駕駛車牌號碼000-0
    000號營業貨運曳引車附掛車牌號碼00-000號拖車，沿臺中
    市東區樂業一路由南往北方向行駛，於同日下午2時34分許
    ，在臺中市○區○○○路○○○路○設○○○○○號誌交岔路口欲右轉時
    ，本應注意禮讓同向直行車先行，而依當時天候晴、日間自
    然光線、柏油路面乾燥、無缺陷、無障礙物、視距良好等無
    不能注意之情事，竟疏未注意，貿然右轉，適有賴金玲騎乘
    車牌號碼000-000號普通重型機車欲直行通過上開交岔路口
    ，閃避不及，遭張軒源所駕駛上開曳引車之附掛拖車捲入、
    輾壓，因而受有雙側下肢輾壓傷合併開放性骨折之傷害（涉
    犯過失傷害罪嫌，另經臺灣臺中地方檢察署檢察官為不起訴
    處分）。詎張軒源明知肇事致賴金玲人車倒地而受傷，未採
    取救護措施，亦未報警等候處理，基於肇事致人傷害逃逸之
    犯意，沿臺中市東區建成路逃逸離去。嗣警員獲報到場處理
    ，並調閱監視器影像，循線查悉上情。
二、案經賴金玲訴由臺中市政府警察局第三分局報告臺灣臺中地
    方檢察署檢察官偵查起訴。
    理    由
壹、程序部分
    本判決所引用被告張軒源以外之人於審判外之陳述，檢察官
    及被告於本院審理時均同意作為證據，迄辯論終結前均未聲
    明異議，本院審酌上開證據資料作成時之情況，尚無違法不
    當及證明力明顯過低之瑕疵，認為以之作為證據應屬適當，
    依刑事訴訟法第159條之5規定，均有證據能力。非供述證據
    部分，因無證據證明係公務員違背法定程序所取得，亦無顯
    有不可信之情況，且檢察官及被告於本院審理時均同意該等
    證據有證據能力，經本院於審理期日提示予被告並告以要旨
    ，為合法調查，應認均得作為證據。
貳、實體部分
一、上揭犯罪事實，業據被告於偵查及本院審理時坦承不諱，核
    與告訴人賴金玲於警詢及偵查中之指述（見偵字卷第31-37
    頁、第193-194頁）相符，並有職務報告、中國醫藥大學附
    設醫院診斷證明書、臺中市政府警察局道路交通事故初步分
    析研判表、道路交通事故現場圖、道路交通事故調查報告表
    ㈠、㈡、監視器及行車紀錄器影像擷圖照片、現場照片、被告
    所駕駛車輛之照片、影像光碟、車輛詳細資料報表、證號查
    詢汽（機）車駕駛人、臺中市政府警察局道路交通事故肇事
    人自首情形紀錄表、臺中市政府警察局第三分局109年4月8
    日中市警三分偵字第1090011670號函檢附鑑定書及刑案現場
    勘察報告、臺中市車輛行車事故鑑定委員會109年11月5日中
    市車鑑字第1090003607號函附鑑定意見書、臺中市政府警察
    局第三分局110年6月3日中市警三分偵字第1100020319號函
    檢附勘查照片與大型車行車視野輔助車輛查詢結果附卷可稽
    （見偵卷第15頁、第39頁、第45-131頁、第141-149頁、第1
    59-188頁、第227-230頁，本院卷第67-70頁、第107-110頁
    ，光碟置於偵卷光碟片存放袋），亦經本院勘驗屬實，有勘
    驗筆錄與擷圖照片在卷可佐（見本院卷第47-54頁、第57-60
    頁、第104頁），足認被告所為任意性自白與事實相符，應
    堪採信。是本案事證業已明確，被告犯行堪以認定，應依法
    論科。
二、論罪科刑
　㈠按行為後法律有變更者，適用行為時之法律，但行為後之法
    律有利於行為人者，適用最有利於行為人之法律，刑法第2 
    條第1項定有明文。本案被告行為後，刑法第185條之4規定
    於110年5月28日修正、同年月30日施行，修正前原規定：「
    駕駛動力交通工具肇事，致人死傷而逃逸者，處一年以上七
    年以下有期徒刑。」；修正後則規定：「駕駛動力交通工具
    發生交通事故，致人傷害而逃逸者，處六月以上五年以下有
    期徒刑；致人於死或重傷而逃逸者，處一年以上七年以下有
    期徒刑（第1項）。犯前項之罪，駕駛人於發生交通事故致
    人死傷係無過失者，減輕或免除其刑（第2項）。」，就被
    告涉犯肇事致人傷害逃逸罪嫌而言，經比較新舊法之結果，
    修正後之新法較有利於被告，依刑法第2條第1項但書規定，
    應適用被告行為後之新法即修正後刑法第185條之4第1項前
    段規定。
　㈡核被告所為，係犯刑法第185條之4第1項前段之肇事致人傷害
    逃逸罪。
　㈢被告本案犯行雖符合累犯之要件，惟不予加重其刑：
　1.被告前因不能安全駕駛案件，經本院以105年度中交簡字第3
    662號判決判處有期徒刑2月，併科罰金新臺幣1萬元確定，
    有期徒刑部分於106年1月24日徒刑易科罰金而執行完畢（下
    稱前案）等情，有臺灣高等法院被告前案紀錄表在卷可參（
    見本院卷第15-16頁），其受徒刑執行完畢後5年內，故意再
    犯本案有期徒刑以上之罪，為累犯。
　2.然按刑法第47條第1項規定，不分情節，基於累犯者有其特
    別惡性及對刑罰反應力薄弱等立法理由，一律加重最低本刑
    ，於不符合刑法第59條所定要件之情形下，致生行為人所受
    之刑罰超過其所應負擔罪責之個案，其人身自由因此遭受過
    苛之侵害部分，對人民受憲法第8條保障之人身自由所為限
    制，不符憲法罪刑相當原則，牴觸憲法第23條比例原則。於
    此範圍內，有關機關應自本解釋公布之日起2年內，依本解
    釋意旨修正之。於修正前，為避免發生上述罪刑不相當之情
    形，法院就該個案應依本解釋意旨，裁量是否加重最低本刑
    ，此為司法院大法官釋字第775號解釋所明示。本院斟酌前
    揭司法院大法官解釋意旨，以及刑罰具有特別預防目的，課
    與行為人處罰同時，期能建立行為人正確法治觀念、促使行
    為人回復社會並預防其未來再犯等內涵，被告執行完畢之前
    案與本案犯行雖同屬公共危險罪章之犯罪，惟前案本質上係
    課與駕駛人駕車上路前不得為法律禁止行為之事前義務，本
    案則屬駕駛人駕車發生交通事故後之救助義務，規範目的、
    犯罪手段未盡相同，被告從前案執行完畢時起迄本案犯罪時
    止逾3年期間，未遭查獲任何犯罪，堪認刑之宣告與執行對
    於預防被告再犯或使其建立遵守法律規定觀念等並非毫無效
    果，兼衡本案告訴人所受傷害尚非嚴重至難以回復程度，被
    告犯後於檢警偵查犯罪期間配合調查，自行積極和告訴人調
    解成立且履行完畢，告訴人業已撤回刑事告訴、表明願給予
    被告機會，請求法院從輕量刑（見偵字卷第237頁，本院卷
    第81-82頁）等情節，認若依累犯之規定加重其刑，令被告
    無接受易刑處分之機會，須入監執行，而失去與社會、家庭
    、工作之連繫，不僅可能與前述刑罰之特別預防目的相悖，
    亦有過度侵害被告人身自由之疑慮。
　3.準此，被告再犯本案犯行，雖構成累犯，惟參酌上開解釋意
    旨，就本案犯罪情節、被告個人情狀等情，依比例原則綜合
    考量，不依刑法第47條第1項規定加重其刑。
三、爰以行為人之責任為基礎，審酌被告駕駛營業貨運曳引車附
    掛拖車上路，該車輛種類所具有之危險性本較一般小客車或
    機車高，卻未盡注意義務，違反交通安全規則致告訴人無端
    遭捲入而受傷，事故發生後未留下任何聯絡資料或方式，亦
    未採取必要救護措施即離去現場，幸而告訴人所受傷勢尚非
    嚴重，兼衡被告坦認犯行，於偵查中即與告訴人調解成立且
    履行完畢，彌補告訴人所受損害，亦獲得告訴人之諒解，態
    度良好，被告自陳國中畢業、從事駕駛工作、經濟狀況不佳
    、為家庭支柱（見本院卷第105頁），暨檢察官與告訴人之
    意見（見本院卷第81-82頁、第105頁）等一切情狀，量處如
    主文所示之刑，併諭知易科罰金之折算標準。
據上論斷，應依刑事訴訟法第299條第1項前段，刑法第2條第1項
但書、第185條之4第1項前段、第47條第1項、第41條第1項前段
，判決如主文。
本案經檢察官黃永福提起公訴，檢察官藍獻榮、林明誼到庭執行
職務。
中　　華　　民　　國　 110　　年　　10　　月　　14　　日
　　　　　　　　　刑事第十五庭  審判長法　官  簡佩珺
                                      法  官  湯有朋
                                      法  官  鄭咏欣 
以上正本證明與原本無異。
如不服本判決應於收受送達後20日內向本院提出上訴書狀，並應
敘述具體理由；其未敘述上訴之理由者，應於上訴期間屆滿後20
日內向本院補提理由書（均須按他造當事人之人數附繕本）「切
勿逕送上級法院」。
告訴人或被害人如不服判決，應備理由具狀向檢察官請求上訴，
上訴期間之計算，以檢察官收受判決正本之日起算。
                                      書記官  施佑諭
中　　華　　民　　國　　110 　年　　10　　月　　14　　日


附錄本案論罪科刑法條：
中華民國刑法第185條之4
駕駛動力交通工具發生交通事故，致人傷害而逃逸者，處六月以
上五年以下有期徒刑；致人於死或重傷而逃逸者，處一年以上七
年以下有期徒刑。
犯前項之罪，駕駛人於發生交通事故致人死傷係無過失者，減輕
或免除其刑。